【裁判字號】    94,上,368
【裁判日期】    950404
【裁判案由】    損害賠償
【裁判全文】
臺灣高等法院臺中分院民事判決           94年度上字第368號
上  訴  人
（即原審原告）甲○○
法定代理人    余樂崧
              乙○○
訴訟代理人    林永山律師
複  代理人    賴銘耀律師
上  訴  人
（即原審被告）丙○○
訴訟代理人    林春祥律師
上列當事人間損害賠償事件，上訴人對於中華民國94年9月30日
臺灣彰化地方法院第一審判決（94年度重訴字第2號），各自提
起上訴，本院於95年4月21日言詞辯論終結，茲判決如下：
    主  文
原判決關於命丙○○給付甲○○之金額超過新台幣2,433,697元
部分，及該部分假執行之宣告，均廢棄。
上開廢棄部分，甲○○在原審之訴及假執行之聲請，均駁回。
丙○○其餘上訴駁回。
甲○○之上訴駁回。
第二審訴訟費用，由丙○○負擔百分之70，餘由甲○○負擔。
    事實及理由
一、上訴人甲○○主張：對造上訴人丙○○係以大貨車載運貨物
    為業之職業司機，係從事業務之人，於九十二年九月二十一
    日十三時許，駕駛其所有之車牌號碼五Ｇ－八七一號大貨車
    ，載運瀝青砂石等物料，沿彰化縣員林鎮○○○街由東往西
    方向行駛，途經三民東街與林森路口時，未注意兩車併行之
    間隔，隨時為停車之準備及停讓直行車先行，貿然右轉，其
    所駕大貨車右後輪胎擦撞由訴外人張琬甄所騎乘、搭載伊而
    與其同向行駛並暫停中之腳踏車後輪軸左側加長桿，致伊倒
    地，又被大貨車之右後輪重壓左腳，使伊受有左脛腓骨開放
    性骨折、併軟組織壓裂傷，雖經送醫多次清創、整型及重建
    手術，骨折處仍未癒合，且左踝關節呈現顯著運動障礙及變
    形致跛行、左足跟皮肉缺損，經常潰瘍、預後不良之重傷害
    ，而受有：(一)支出醫藥費用（含住單人病房之費用）新台幣
    （下同）36萬4千9百13元，(二)住院114日，由伊母看護，每
    日有相當於2千元看護費用，計22萬8千元及90日之半日看護
    ，每次1千元相當於看護費用9萬元，二項合計31萬8千元，
    (三)出院後左足跟重建手術費用預估為20萬元、左大腿取皮瓣
    遺留35公分肥厚疤痕須行美容手術費用合計為30萬元，(四)生
    活上所需輔助器及物品，即出院後，購買杖及輪椅代步，
    合計支出8千4百38元，(五)減少勞動能力損失7百58萬4千元，
    (六)課業輔導費用共支出9萬2千4百元，(七)非財產之精神損害
    100 萬元之損害，合計為9百67萬2千1百56元，為上訴人丙
    ○○過失侵權行為對伊侵害所生之損害，自應由其負責賠償
    等情，爰依侵權行為之法律關係，提起本件訴訟，求為命上
    訴人丙○○應給付伊9百67萬2千1百56元及自起訴狀繕本送
    達翌日起，至清償日止，按年息百分之五加計法定遲延利息
    之判決（原審判命丙○○應給付甲○○2百60萬5千零22元及
    自93年9月7日起計算之法定遲延利息，而駁回甲○○其餘之
    訴，甲○○就中受敗訴之91萬3千零71元本息部分提起上訴
    ，其餘部分未據聲明不服，已告確定）。
二、上訴人丙○○則以：伊固於上開時地開車壓傷對造上訴人甲
    ○○之左腳，惟甲○○乃搭乘訴外人張琬甄所騎腳踏車，先
    撞及黃翔雄違停之轎車後倒地，張琬甄及黃翔雄均應負肇事
    責任，甲○○與其使用人張琬甄均與有過失，依民法第217
    條規定，應減輕伊之賠償金額。且甲○○請求之損害賠償金
    額中，(一)其關於精神慰撫金之請求顯然過高，應以10萬元為
    當，(二)醫藥費36萬4千9百13元中自費住單人房等之支出共
    27萬4千9百元，顯非醫療上所必需，(三)甲○○由其母看護，
    惟其母非專業護士，不能以專業護士之待遇請求，以請求8
    萬3千9百12元為當，(四)民法第193條第1項所謂增加生活上之
    需要，係指因被害所直接且必要增加之生活上所需而言，甲
    ○○所請求之課業輔導費用既非直接因被害所生，亦非必要
    費用，應不能請求，(五)甲○○既請求重建手術費用，可見其
    傷勢有恢復之可能，再請求勞動永久喪失之損失，為無理由
    ，依其傷勢應認勞動力只減損7.69%，只請求32萬6千零45元
    為已足。且甲○○因本件車禍受傷後，已受強制險理賠39萬
    元，應自上開賠償金額中扣除等語，資為抗辯。
三、原審法院審理後，斟酌兩造之主張及攻擊防禦方法之結果，
    認上訴人甲○○之訴，於2百60萬5千零22元（即醫藥費9萬
    零13元、看護費8萬3千9百52元、購買杖、輪椅費用8千4
    百83元、勞動力損失1百63萬零2百19元、課業輔導費用9萬2
    千4百元、精神慰撫金40萬元）之範圍內本息之請求，為有
    理由，因而為甲○○一部勝訴，一部敗訴之判決，命上訴人
    丙○○應給付上訴人甲○○2百60萬5千零22元及自93年9月7
    日起至清償日止，按年息百分之五計算之利息，而駁回甲○
    ○其餘之訴。並依兩造之陳明分別酌定相當之擔保金額，為
    准予假執行及免為假執行之宣告。上訴人甲○○就其中醫藥
    費、勞動力損失、精神慰撫金等91萬3千零71元受敗訴之判
    決部分，上訴人丙○○就受敗訴判決超過80萬元部分聲明不
    服，各自提起上訴，上訴人甲○○上訴聲明求為判決：(一)原
    判決駁回伊後項之訴部分廢棄；(二)丙○○應再給付伊91萬3
    千零71元及自93年9月7日起，至清償日止按年息百分之五計
    算之利息；(三)第一審廢棄部分及第二審訴訟費用均由丙○○
    負擔。上訴人丙○○上訴聲明求為判決：(一)原判決命伊給付
    之金額超過80萬元本息及該部分假執行之宣告暨命伊負擔訴
    訟費用之裁判均廢棄；(二)上開廢棄部分，甲○○在第一審之
    訴及假執行之聲請均駁回；(三)第一、二審訴訟費用均由甲○
    ○負擔。兩造之答辯聲明均求為判決駁回對造之上訴。
四、兩造不爭執之事項：
  (一)丙○○有於上開時地開車後輪壓甲○○左腳，使其受有左脛
    腓骨開放性骨折、併軟組織壓裂傷之傷害。
  (二)丙○○對於甲○○因上開車禍受傷支出醫藥費90萬零13元、
    看護費8萬3千9百52元、美容手術費用20萬元、購買杖及
    輪椅費用8千4百38元、勞動力損失32萬6千零45元、慰撫金
    10萬元部分不爭執。
  (三)丙○○對於長庚醫院回函所示甲○○須人看護之日數及盧世
    遊教師出具之課業輔導費9萬2千4百元收據之真正不爭執。
  (四)甲○○因本件車禍受傷，已由國華產物保險公司受有強制執
    險理賠39萬元。
五、兩造爭執之事項：
  (一)甲○○之使用人即騎腳踏車搭載甲○○之張婉甄對於本件車
    禍是否有肇事責任，而應視為甲○○與有過失，丙○○主張
    過失相抵是否有理？
  (二)醫療費用中，病房費用項目自費部分達27萬4千9百元，是否
    屬必要醫療費用。
  (三)勞動能力減損部分，減少勞動能力為多少?
  (四)看護費用部分，實際上由甲○○之母看護，得否請求相當於
    專業看護每日2千元之費用？
  (五)課業輔導費用是否為必要之費用。
  (六)甲○○請求慰撫金以多少為適當？
六、得心證之理由：
  (一)本件上訴人甲○○主張：上訴人丙○○於92年9月21日13時
    許，駕駛車牌號碼5Ｇ-871號大貨車，沿彰化縣員林鎮○○
    ○街由東往西方向行駛，途經三民東街與林森路口時，適有
    訴外人張琬甄騎乘腳踏車附載伊，從丙○○貨車右側同向直
    行並暫停中，丙○○竟疏未注意保持安全間隔，而貿然右轉
    ，致其大貨車右後輪胎擦撞張琬甄所騎乘之腳踏車後輪軸左
    側加長桿，並重壓伊之左腳，使伊受有左脛腓骨開放性骨折
    、併軟組織壓裂傷，雖經送醫多次清創、整型及重建手術，
    骨折處仍未癒合，且左踝關節呈現顯著運動障礙及變形致跛
    行、左足跟皮肉缺損等情，有其提出之受傷照片三張、診斷
    證明書八張為證，且為丙○○所不爭執，而丙○○因本件業
    務過失傷害罪行經彰化地方法院判處有期徒刑六個月，丙○
    ○不服，提起上訴，本院刑事上訴駁回確定乙節，亦有本院
    依職權調閱之本院93年交上易字第1421號刑事案卷可稽，堪
    認甲○○此部分之主張為真實，丙○○之過失責任堪予認定
    。上訴人丙○○雖辯稱：上訴人甲○○之使用人即騎腳車搭
    載甲○○之張婉甄乃先撞及訴外人黃朝雄違規停放之轎車，
    張婉甄並有肇事責任，應視為甲○○之過失云云，惟此為甲
    ○○所否認，辯稱：張婉甄係騎車至路口暫停，因丙○○貿
    然右轉予以撞倒使伊受傷等語。查，本件係訴外人張婉甄搭
    載上訴人甲○○直行，遇上開路口暫停，而上訴人丙○○駕
    上開貨車貿然右轉肇事，係上訴人丙○○未注意右側停等之
    腳踏車為肇事原因，張婉甄則無肇事原因，此先後據台灣省
    彰化縣區車輛行車事故鑑定委員會鑑定及台灣省車輛事故覆
    議委員會覆議明確，並經上開刑事判決審認甚詳，有上開刑
    事判決在卷可稽，足認上訴人甲○○之使用人張婉甄並無肇
    事責任，而對甲○○本件之受傷無任何過失，上訴人丙○○
    空言指摘甲○○對於本件車禍受傷與有過失，委不足採。
  (二)按因故意或過失不法侵害他人之權利者，負損害賠償責任；
    不法侵害他人之身體或健康者，對被害人因此喪失或減少勞
    動能力，或增加生活上之需要時，應負損害賠償責任；不法
    侵害他人之身體、健康、名譽、自由、信用、隱私、貞操，
    或不法侵害其他人格法益而情節重大者，被害人雖非財產上
    之損害，亦得請求賠償相當之金額。民法第184條第1項前段
    、第193條第1項、第195條第1項前段分別定有明文。本件上
    訴人丙○○因其過失不法侵害甲○○之身體，就甲○○所受
    之損害，自應負賠償責任。甲○○依上開法律規定，請求上
    訴人丙○○賠償其損害，洵屬依法有據。
  (三)茲就甲○○請求之各項損害賠償，分別審核如下：
  1.醫療費用部分：
    甲○○主張其因本件車禍受有左脛腓骨開放性骨折、併軟組
    織壓裂傷，雖經送醫多次清創、整型及重建手術，骨折處仍
    未癒合，且左踝關節呈現顯著運動障礙及變形致跛行、左足
    跟皮肉缺損，已支出醫療費用36萬4千9百13元等情，有其提
    出之長庚紀念醫院收據影本37張、伍倫綜合醫院收據影本19
    張、員生醫院收據影本2張及長庚紀念醫院94年6月30日函覆
    之醫療費用明細表為證，上訴人丙○○對上開證物之真正及
    總金額計36萬4千9百13元等情，並不爭執。惟辯稱累計甲○
    ○之病房費用，自費部分即高達27萬4千9百元，此部分為其
    自行要求住單人病房所致，非屬必要，應予扣除等語。甲○
    ○則主張其因情緒不穩，加上避免感染始住單人房等語。查
    依據長庚紀念醫院函覆之醫療費用明細表，甲○○於病房費
    用之自費額達27萬4千9百元，其亦不否認係因要求住單人房
    所致，惟查，甲○○之傷勢住單人病房雖有助避免遭感染之
    危險，但並非絕無遭感染之風險，此有長庚紀念醫院94年8
    月22日之回函可稽。且甲○○之傷勢若為避免遭到感染而達
    須隔離之程度，則醫院部分自會要求其住加護病房，惟醫院
    並未要求其須住加護病房，僅安排其住普通病房，再由其自
    費住單人房，顯見其主張住單人房係為避免遭感染等語，並
    非正當理由。故本院認甲○○要求住單人房所多支出之病房
    費27萬4千9百元，並非醫療所必須，此部分費用自不得向丙
    ○○請求，應予扣除。故甲○○向丙○○請求賠償醫療費用
    之金額36萬4千9百13元，扣除27萬4千9百元後，得請求之金
    額為9萬零13元。逾此部分之請求即無理由，礙難准許。
  2.看護費部分：
    甲○○主張其因本件車禍，自92年9月21日起至12月5日止，
    住院76日、自93年6月23日起至7月6日止，住院14日、又自
    93年8月12日起至9月4日止，住院24日，合計住院日數為114
    日等情，有其提出之診斷證明書為證，且為丙○○所不爭執
    ，堪認甲○○此部分之主張為真實。又甲○○於長庚紀念醫
    院住院期間，均有全日僱請看護之必要，出院後仍有請半日
    看護之必要，期間約需三個月等情，亦有長庚紀念醫院94年
    4月28日之回函可稽。又按因親屬受傷，而由親屬為照顧被
    害人之起居，固係基於親情，但親屬看護所付出之勞力，並
    非不能評價為金錢，只因兩者身分關係密切而免除支付義務
    ，此種親屬基於身分關係之恩惠，自不能加惠於加害人。故
    由親屬看護時，雖無現實看護費之支付，但應衡量及比照僱
    用外人看護情形，認被害人受有相當於看護費之損害，核屬
    增加生活上需要之部分，自得請求賠償。查甲○○於住院期
    間及出院後，雖未請專業之看護照顧，而由其母親代為照顧
    其生活起居等情，丙○○並不爭執。按僱請專業看護，每日
    費用為2千－2千5百元，此為社會醫療看護之一般行情（視
    有無為抽痰清創而由2千元增加至2千5百元），若上訴人甲
    ○○不由其母代為看護，而僱請專業看護，於114日全日看
    護及90日半日看護勢必支出22萬8千元及9萬元，合計31萬8
    千萬元，而其母原任職於佳福預拌混凝土公司，為予專心看
    護，乃辭去工作，是上訴人甲○○主張其受有上開31萬8千
    元看護費用之損失，請求由丙○○予以賠償，核屬有據，應
    予准許。
  3.出院醫療費用及美容費用部分：
    甲○○主張其因左足跟重建手術、左大腿取皮瓣遺留35公分
    肥厚疤痕，未來須行重建及美容手術，估約30萬元等情，有
    其提出之診斷證明書為證，且有長庚紀念醫院94年6月30日
    （94）長庚院高字第460510號之回函可稽，堪認其此部分之
    主張為真實，此部分之請求自應予准許
  4.甲○○主張其因本件車禍，致需購買拐杖、輪椅代步，多支
    出生活上所需輔助器具及用品，合計8千4百38元等情，有其
    提出之統一發票30張為證，且為丙○○所不爭執，此部分之
    請求應予准許。
  5.減損勞動能力部分：
    上訴人甲○○因本件車禍曾多次接受清創、整型、重建、骨
    折內固定手術，目前骨折處仍未癒合，行走呈跛行，左踝關
    節呈現顯著運動障礙，左足跟皮肉缺損，經常呈現潰瘍、預
    後不良，目前預後狀況評估符合勞工殘廢給付標準表第十一
    級，此有甲○○提出之診斷證明書及長庚紀念醫院94年4月
    2日（94）長庚院高字第431203號函附卷可參。雖上訴人甲
    ○○日後仍須接受左足踝關節韌帶重建手術，手術完成後對
    其勞動能力減損之上開評估並無影響等情，亦有長庚紀念醫
    院94年8月22日（94）長庚院高字第473493號之回函可稽，
    是上訴人丙○○主張俟其韌帶重建完成後，再行鑑定其勞動
    力減損情形，核無必要。查上訴人甲○○受傷時為國三學生
    ，原擬從事記者之工作，而記者之職務，上山下海深入採訪
    ，乃須腳力，而其左踝關節既有顯著運動障礙，自有勞動力
    減損之損害，依其將從事之職業，就勞工保險條例所載殘廢
    等級表給付標準推算，可認其減少勞動能力為38.45%，查上
    訴人甲○○係78年6月11日出生，此有原告提出之戶籍謄本
    可稽，在本件車禍發生即92年9月21日時為尚未滿20歲，距
    離退休年齡60歲，尚餘40個勞動年限。惟其受傷時，為國中
    三年級學生，於93年9月6日起訴，請求上訴人丙○○為一次
    給付（並自同年月7日起計付法定遲延利息）時，甫滿15歲
    ，距其滿20歲有工作能力，得請求勞動能力減損之損失尚有
    五年，即其提前五年請求之中間利息應予扣除。又目前勞工
    最低基本薪資為1萬5千8百40元，故上訴人甲○○主張以每
    月1萬5千8百40元計算，尚屬合理，依以上開標準計算之結
    果，甲○○喪失勞動能力之損失為1百41萬4千8百46元，其
    詳如下：
  減損勞動能力38.45%，以基本工資15,840元計，一年即損失
    73,086元（元以下四捨五入）。
    計算式：15,840×12×38.45%＝73,085.76元。
  自93年（15歲）起算，計至60歲，共45年，損失1,748,438
    元（元以下四捨五入）。
    計算式：73,086×23.923025（45年之霍夫曼計算式係數）
    ＝1,748,438.2。
  自93年（15歲）至20歲成年，共5年之多計損失為333,592元
    （元以下四捨五入）。
    計算式：73,086×4.564370（5年之霍夫曼計算式係數）＝
    333,591.54。
  綜上，上訴人甲○○於93年請求20至60歲之勞動損失，為1百
  41萬4千8百46元（計算式：1,748,438－333,592＝1,414,846
  ），於此範圍內之請求，為有理由，應予准許。逾此部分之請
  求為無理由，應予駁回，而上訴人丙○○任意主張甲○○之勞
  動能力減損應以殘障第十五級損失勞動力7.69%計算，並無所
  據，洵無可取，併此敘明。
  6.課業輔導費部分：
    查甲○○主張其受傷時為國中三年級，現為員林高中學生，
    因本件車禍住院，又沒有休學，致課業進度趕不上等情，為
    上訴人丙○○所不爭執。甲○○主張其因無法上學，請家庭
    教師輔導，共支出9萬2千4百元等情亦據提出收據一張為證
    ，且經證人盧世遊到庭證稱屬實，丙○○對上開收據之真正
    及證人之證詞均不爭執，惟辯稱「課業輔導費用」，既非直
    接因被害所生，亦非必要之費用，是否有此筆費用之支出，
    尚且因人而異，甲○○據以請求，依法當屬無據等語。惟查
    ，甲○○之身分確實為學生，而其因車禍住院達114天，此
    期間無法上學，致其功課進度落後，實乃因本件車禍所致，
    故其請家庭教師輔導其功課，實有其必要性，故其因此增加
    生活上之支出，本院認仍屬因本件車禍所直接導致之損害，
    從而其此部分請求為有理由，仍應予准許。
  7.慰撫金部分：
    本件上訴人甲○○請求丙○○賠償精神慰撫金100萬元，丙
    ○○則抗辯請求金額過高。本院審酌甲○○發生本件車禍時
    尚為國中三年級之學生，其因本件車禍受有左脛腓骨開放性
    骨折、併軟組織壓裂傷，雖經送醫多次清創、整型及重建手
    術，骨折處仍未癒合，且左踝關節呈現顯著運動障礙及變形
    致跛行、左足跟皮肉缺損，經常潰瘍、預後不良之重傷害。
    其並因本件車禍導致左踝關節呈現顯著運動障礙，已達勞工
    殘廢給付標準表第十一級之殘廢，影響其未來人生甚距，其
    精神上所受之痛苦自不待言。而丙○○之學歷為國中畢業，
    原本為大貨車司機，目前沒有工作，名下有一棟房屋，五筆
    土地 (中二筆與他人共有)，一部車輛，此亦有財產歸戶資
    料可憑，且為甲○○所不爭執。本院審酌兩造之學歷、社會
    地位、經濟能力、丙○○之過失程度、甲○○所受之傷勢及
    痛苦，認其請求精神慰撫金以60萬元為適當，於此範圍內之
    請求，為有理由，應予准許。逾此部分之請求，則非正當，
    無從允許。
  (四)綜上所述，上訴人甲○○因上訴人丙○○上述過失侵權行為
    對其所為侵害，得請求之損害賠償金額為2百82萬3千6百97
    元（即醫藥費90,013＋看護費318,000元＋美容手術費300,
    000元＋購買輔助工具費用8,438元＋勞動力損失1,414,846
    元＋課輔費92,000＋精神慰撫金600,000元＝2,823,697）。
    上訴人甲○○之使用人即騎腳車搭騎甲○○之張婉甄並無肇
    事責任，上訴人丙○○認甲○○與有過失，而請求減輕其賠
    償責任，為無理由，不應准許。惟汽車駕駛人投保強制汽車
    責任險，保險人依強制汽車責任保險法規定給付之保險金，
    視為加害人或被保險人損害賠償金額之一部分，加害人或被
    被保險人受賠償請求時得扣除之，強制汽車責任保險法第30
    條定有明文。查本件加害人即上訴人丙○○所駕上開肇事車
    輛，投有強制汽車責任保險，於肇事致上訴人甲○○受傷後
    ，已由保險人國華產物保險股份有限公司給付甲○○保險金
    39萬元，此有上訴人丙○○於本院提出之付款明細表乙件在
    卷可稽，並為上訴人甲○○所不爭執，是上訴人丙○○主張
    應自上開損害賠償金額中扣除，核屬有據，依此扣除後，上
    訴人甲○○尚得請求丙○○賠償之金額為2百43萬3千6百97
    元（計算式：2,823,697－390,000＝2,433,697）。從而，
    上訴人甲○○依侵權行為之法律關係，請求上訴人丙○○賠
    償給付2百43萬3千6百97元及自起訴狀繕本送達翌日即93年9
    月7日起，至清償日止按年息百分之五計算之利息，為有理
    由，應予准許。上訴人甲○○逾此範圍之其餘請求，則無理
    由，應予駁回。上訴人甲○○上開請求有理由部分，原審因
    而為上訴人丙○○敗訴之判決，並命其給付，並依兩造之陳
    明，各酌定相當之擔保金額，分別為准予假執行及免為假執
    行之宣告，依法並無不合，丙○○上訴意旨就此部分，仍執
    陳詞，指摘原判決此部分不當，聲明求予廢棄，為無理由，
    應予駁回。惟原審就勞動力損失之計算有誤，且未扣除甲○
    ○提前五年請求之中間利息，及漏未扣除強制責任保險理賠
    39萬元，致命丙○○應給付本息2百60萬5千零22元，超出
    2百43萬3千6百97元部分即有未當，上訴人丙○○指摘原判
    決此部分為不當，聲明求予廢棄，即有理由，應由本院將原
    判決關於此部分及其假執行之宣告予以廢棄，並駁回甲○○
    在原審此部分之訴及假執行之聲請。上訴人甲○○關於原審
    就看護費用之計算及慰撫金核給之指摘，固有理由，已由本
    院予以重計及核給，惟與上述原判決計算錯誤及漏未扣抵等
    之金額相抵後，原判決命丙○○給付之金額已超過，而由本
    院予以改命部分廢棄而駁回上訴人甲○○在原審該部分之訴
    ，是原判決駁回上訴人甲○○在原審其餘之訴，其理由雖有
    不同，結果則無二致，仍應予維持，就此部分，上訴人甲○
    ○請求廢棄原判決，命丙○○再為給付91萬3千零71元本息
    ，為無理由，應予駁回。
七、據上論結，上訴人丙○○之上訴，為一部有理由，一部無理
    由，上訴人甲○○之上訴為無理由，依民事訴訟法第449條
    第1、2項、第450條、第79條，判決如主文。
中    華    民    國    95    年    4     月    4     日
                      民事第五庭審判長法  官  陳滿賢
                                      法  官  古金男
                                      法  官  朱  樑
以上正本係照原本作成。
丙○○仍得上訴。
甲○○不得上訴。
如對本判決上訴，須於收受判決送達後二十日內向本院提出上訴
書狀，其未表明上訴理由者，應於提出上訴後二十日內向本院提
出上訴理由書 (須按他造人數附具繕本)。
上訴時應提出委任律師為訴訟代理人之委任狀。具有民事訴訟法
第四百六十六條之一第一項但書或第二項之情形為訴訟代理人者
，另應附具律師及格證書及釋明委任人與受任人有該條項所定關
係之釋明文書影本。
                                      書記官  陳俞豪
中    華    民    國    95    年    4      月    10   日
                                                      Ｈ


司法院資訊處製作；財團法人民間司法改革基金會備份。
